【裁判字號】    99,民專抗,4
【裁判日期】    990329
【裁判案由】    侵害專利權有關財產權爭議
【裁判全文】
智慧財產法院民事裁定
                                     99年度民專抗字第4號
抗  告  人  美商三邁能源公司（SUNMAX ENERGY, INC. ）
法定代理人  甲○○（HSIAO.
上列抗告人與相對人臺灣塑膠工業股份有限公司等間侵害專利權
有關財產權爭議事件，抗告人對於臺灣臺北地方法院中華民國99
年1 月29日97年度智字第67號所為第一審裁定提起抗告，本院裁
定如下：
    主  文
抗告駁回。
抗告費用由抗告人負擔。
    理  由
一、按訴狀送達後，原告不得將原訴變更或追加他訴，但請求之
    基礎事實同一，或不甚礙相對人之防禦及訴訟之終結者，不
    在此限，民事訴訟法第255 條第1 項第2 款、第7 款固定有
    明文，惟所謂基礎事實同一，係指變更或追加之訴與原訴之
    主要爭點有其共同，各請求利益之主張在社會生活上可認為
    同一或關連，而就原請求之訴訟及證據資料，於審理繼續進
    行在相當程度範圍內具有同一性或一體性，得期待後請求之
    審理予以利用，俾先後兩請求同一程序得加以解決，避免重
    複審理，進而為統一解決紛爭者而言，判斷是否合於民事訴
    訟法第255 條第1 項第2 款請求之基礎事實同一，應考慮相
    對人之防禦權是否受到不利益及在訴訟之過程，准予為訴之
    變更、追加後，原來已經進行過之訴訟資料與證據資料，有
    無繼續使用之可能性及價值，有最高法院81年度臺抗字第40
    1 號及90年度抗字第561 號裁判意旨可資參照。
二、本件原裁定以抗告人起訴時原主張相對人臺灣塑膠工業股份
    有限公司等使用之祛水器侵害抗告人之中華民國發明第0954
    08號專利（下稱第95408 號專利），而請求相對人損害賠償
    ；嗣於民國98年12月29日以民事準備書（二）狀主張相對人
    等使用之祛水器並非侵害第95408 號專利，而係侵害其中華
    民國第M273666 號專利（下稱第M273666 號專利），而請求
    相對人損害賠償，惟抗告人先後主張之原因事實並不相同，
    核屬訴之變更，且前後基礎事實不同，自應受民事訴訟法第
    255 條第1 項前段所規定訴之變更之限制，相對人復不同意
    其訴之變更，而裁定駁回抗告人於原審之訴之變更。
三、抗告意旨雖稱於原審經相對人之抗辯始知相對人係侵害第M2
    73666 號專利而非第95408 號專利，其訴之變更係基於同一
    基礎事實，證據資料有同一性，主要爭點亦相同，依民事訴
    訟法第255 條第1 項第2 款規定應准予訴之變更云云。惟查
    ，抗告人於97年6 月6 日起訴時，係主張相對人使用之祛水
    器侵害其第95408 號發明專利，並未提及第M273666 號新型
    專利，嗣歷經原審長時間之程序及實體審理後，原審於98年
    12月1 日言詞辯論期日諭知將改定於99年1 月5 日進行最後
    言詞辯論，詎抗告人遲至98年12月29日始提出民事準備書（
    二）狀變更原因事實，改稱相對人使用之祛水器並非侵害其
    第95408 號專利，而係侵害第M273666 號專利，徵諸第9540
    8 號專利係發明專利，而第M273666 號專利係新型專利，二
    專利內容及申請專利範圍均不同，相對人使用之祛水器是否
    侵害第M273666 號專利、該專利是否具有得撤銷之原因而無
    效、有無權利妨礙事由（例如先前技術）等判斷相對人是否
    侵害專利權之事項，均須重為判斷，兩造勢須重為攻擊防禦
    ，而無從援用之前訴訟程序中所呈現之資料或證據，其請求
    之基礎事實尚難認為同一；且抗告人遲至原審將行最後言詞
    辯論之前6 日方為訴之變更，亦顯有礙相對人等之防禦及原
    審訴訟之終結，是不符合民事訴訟法第255 條第1 項第2 款
    、第7 款之規定，相對人復不同意抗告人訴之變更（見原審
    卷二第296 頁），從而，原審認抗告人變更之訴為不合法，
    而予裁定駁回，並無違誤。抗告仍執詞指摘原裁定違法不當
    ，求予廢棄，為無理由，應予駁回。
四、據上論結，本件抗告為無理由，爰依民事訴訟法第495 條之
    1 第1 項、第449 條第1 項、第95條、第78條，裁定如主文
    。
中    華    民    國    99    年    3     月    29    日
                    智慧財產法院第二庭
                          審判長法  官  陳國成
                                法  官  蔡惠如
                                法  官  陳忠行
以上正本係照原本作成。
本裁定除以適用法規顯有錯誤為理由，不得再抗告。如提起再抗
告，應於收受後10日內向本院提出再抗告狀。並繳納再抗告費新
台幣1,000元。
中    華    民    國    99    年    3     月    29    日
                                書記官  陳士軒


司法院資訊處製作；財團法人民間司法改革基金會備份。
